臺灣士林地方法院民事簡易判決
111年度士簡字第323號
原      告  黃意婷
訴訟代理人  唐正昱律師（法律扶助律師）
被      告  洪珮倢
訴訟代理人  陳鴻儀律師
上列當事人間請求侵權行為損害賠償事件，本院於民國111年4月
26日言詞辯論終結，判決如下：
    主  文
被告應給付原告新臺幣玖萬零伍拾肆元，及自民國一百一十一年
一月十三日起至清償之日止，按週年利率百分之五計算之利息。
原告其餘之訴駁回。
訴訟費用新臺幣陸仟陸佰壹拾元，其中新臺幣玖佰捌拾元由被告
負擔，餘由原告負擔。
本判決原告勝訴部分得假執行。但被告以新臺幣玖萬零伍拾肆元
為原告預供擔保後，得免為假執行。 
原告其餘假執行聲請駁回。
    事實及理由
一、按民事簡易訴訟於訴狀送達後，原告不得將原訴變更或追加
    他訴，但擴張或減縮應受判決事項之聲明者，不在此限，民
    事訴訟法第436條第2項、第255條第1項但書第3款定有明文
    。查原告起訴時訴之聲明為「1.被告應給付原告新臺幣（下
    同）560,854 元，及自本起訴暨調查證據及訴訟救助聲請狀
    繕本送達翌日起至清償日止按年息5％計算之利息；2.原告願
    供擔保請准宣告假執行。」嗣於訴訟進行中，原告變更訴之
    聲明為「1.被告應給付原告607,624元，及自本起訴暨調查
    證據及訴訟救助聲請狀繕本送達翌日起至清償日止按年息5％
    計算之利息；2.原告願供擔保請准宣告假執行。」雖被告表
    示不同意原告擴張聲明，然核原告變更請求部分，同一請求
    權基礎下增加請求賠償之項目（即註冊費用部分），屬擴張
    訴之聲明，依前揭規定，原告所為變更部分應予准許。
二、原告起訴主張：
　㈠原告於民國109年7月19日凌晨5時許，搭稱被告所駕駛之0357
    -EC號自用小客車（下稱系爭車輛），於臺北市士林區忠誠
    路2段時，因被告酒醉駕駛，而發生自撞事故，原告因而受
    有右側脛骨開放性骨折、右側腓骨開放性骨折、前胸壁挫傷
    、頸部關節和韌帶扭傷等傷害（以下合稱系爭傷害），原告
    因系爭傷害傷害支付醫療費用12,254元、美容費用48,600元
    ，且原告為在學學生，因系爭傷害須休養及復健6個月，致
    使缺課過多，需申請休學1學期，受有註冊費用46,770元之
    損失；又原告因系爭傷害，除需要進行2次手術外，無法到
    學校上課，更在右膝及右小腿留下長度超過19公分之疤痕，
    爰請求精神慰撫金50萬元等語。
　㈡起初時，因為被告有喝酒，因此係由訴外人許皓喆駕駛系爭
    車輛，原告也因不勝酒力，上車不久就睡著，根本不知道何
    時換成被告駕車，更不可能跨坐在男友張嘉允身上，被告所
    稱並非實在。又原告並未受取被告任何賠償金額，縱認原告
    確實有收取紅包，亦無法證明紅包之金額及用途，故被告此
    部分之主張並不可採。
　㈢本件事故發生後，原告因系爭傷害無法外出工作，更遑論前
    去上課，且本件事故發生後，原告之生化檢查檢驗報告就血
    液中酒精濃度檢驗值為92.3mg/dl，行為表現為多話、大笑
    、感覺障礙，故原告實無可能同意被告開車。
　㈣依民法第184條第1項、第193條第1項、第195條第1項提出本
    件訴訟，聲明：1.被告應給付原告607,624元，及自本起訴
    暨調查證據及訴訟救助聲請狀繕本送達翌日起至清償日止按
    年息5％計算之利息；2.原告願供擔保請准宣告假執行。
三、被告答辯略以：
　㈠被告不爭執本件事故之過失責任，對於醫療費用亦不爭執，
    惟被告已包紅包賠償原告8,000元，此8,000元理應扣除。
　㈡本件事故發生後，原告仍可正常與朋友出遊、聚餐，兼職之
    直播主工作亦係照常進行，因此就系爭傷害原告顯無美容之
    必要，且原告既然可以與朋友出遊、聚餐，顯見系爭傷害並
    未造成原告須長期休養及復健之程度，為何無法前去上課，
    又依照原告所提出之成績單，顯見原告仍係有到校上課之情
    事，原告休學顯與系爭傷害無關。
　㈣原告雖受有系爭傷害，但是其傷勢並非如原告所述之嚴重，
    又考量被告仍係學生，無固定收入，原告所請求之精神慰撫
    金顯係過高。
　㈤原告於本件事故發生之日雖有飲酒，於生化檢驗報告之檢驗
    值雖達92.3mg/dl，但生化檢驗報告僅係說明通案情況下，
    酒精濃度與行為表現之關係，不能概以論原告之情況，而依
    據證人許皓喆之證述，原告當日係有決定事理之能力，而原
    告明知被告有飲用酒精飲品，仍容任被告駕駛系爭車輛，且
    原告於乘坐系爭車輛時，除未繫妥安全帶，更係跨坐在男友
    腿上，不僅係肇事次因，亦造成損害之擴大，系爭傷害之發
    生原告顯係與有過失。
　㈥聲明：1.請求駁回原告之訴；2.如受不利判決，被告願供擔
    保請求免為假執行。
四、法院得心證的理由：
　㈠按因故意或過失，不法侵害他人之權利者，負損害賠償責任
    ，民法第184條第1項前段定有明文。查被告於109年7月19日
    凌晨5時許酒後駕駛系爭車輛，原告亦為該車乘客，嗣車輛
    駛至臺北市○○區○○路0段000號前時，被告因不勝酒力，而先
    行擦撞路邊矮牆，再失控撞向中央分隔島等情，業經被告及
    證人即同車乘客許皓喆於警詢時陳述、證述在卷，並有警員
    職務報告、道路交通事故現場圖、事故現場照片、酒精呼氣
    測定紀錄表（測得吐氣之酒精濃度達每公升0.46毫克）、臺
    北市政府警察局舉發違反道路交通管理事件通知單及財團法
    人台灣電子檢驗中心呼氣酒精測試器檢定合格證書在卷可查
    ，被告則因酒後駕車行為，經臺灣士林地方檢察署檢察官以
    109年度偵字第13738號為緩起訴處分確定，有臺灣士林地方
    檢察署檢察官緩起訴處分書存卷可考，上情堪可認定。再原
    告因前述撞擊事故，受有右側脛骨開放性骨折、右側腓骨開
    放性骨折、前胸壁挫傷、頸部關節和韌帶扭傷等傷勢（即系
    爭傷害），有振興醫療財團法人振興醫院（下稱振興醫院）
    診斷證明書存卷可考（見本院卷第20頁），被告亦對於自身
    應負過失侵權行為責任不予爭執（見本院卷第79頁），應對
    原告負損害賠償之責，已堪認定。
　㈡按不法侵害他人之身體或健康者，對於被害人因此喪失或減
    少勞動能力或增加生活上之需要時，應負損害賠償責任；不
    法侵害他人之身體、健康、名譽、自由、信用、隱私、貞操
    ，或不法侵害其他人格法益而情節重大者，被害人雖非財產
    上之損害，亦得請求賠償相當之金額；負損害賠償責任者，
    除法律另有規定或契約另有訂定外，應回復他方損害發生前
    之原狀；因回復原狀而應給付金錢者，自損害發生時起，加
    給利息；第1項情形，債權人得請求支付回復原狀所必要之
    費用，以代回復原狀；民法第193條第1項、第195條第1項前
    段、第213條分別定有明文。本件被告應對原告負損害賠償
    責任，已如前述，茲就原告所請求損害賠償之項目及金額分
    別審酌如下：
  1.醫療費部分12,254元部分：
　  查原告因本件事故，業經支付醫療費用12,254元，有醫療費
    單據在卷可查（見本院卷第24-50頁），被告亦不爭執該等
    醫療費，就此部分應認原告主張為有理由，應予准許。
  2.美容費用48,600元部分：
　⑴查被告因本件事故所受傷勢，於前往振興醫院整形外科門診
    就診，經診斷施行開放式復位及骨隨內釘植入固定術後，右
    膝及右小腿有多處疤痕增生及色素沉澱，目前右膝及右小腿
    疤痕長度超過19公分，且有大量範圍色素沉澱等語，有該院
    110年3月8日診斷證明書在卷可查，本院考量右膝及右小腿
    並非外人無法觀得之隱私部位，如炎夏中穿著裙子、短褲均
    會暴露於外，佐以前述疤痕之面積及大量範圍色素沉澱之情
    形，實難認美觀之情形，原告就此請求回復原狀之美容費用
    ，應屬有必要。前揭診斷證明書又記載「建議接受雷射治療
    6次以上，每次費用約為6,000元（總額36,000元以上）。疤
    痕需使用除疤凝膠6個月以上（每條2,100元，約需使用6條
    以上）」（見本院卷第20頁），是依上述證據，由醫師依據
    其專業判斷，認原告施以雷射治療佐以除疤凝膠較為適當。
　⑵再經本院就前述雷射治療、除疤凝膠之必要性再次函詢振興
    醫院，該院函覆稱「依主治醫師意見，110年3月8日開立診
    斷證明書之醫師囑言，僅就當時之狀況作出診療之建議，後
    續該病患未再至整形外科診療，故無法評估目前之狀況。另
    除疤凝膠一般建議於傷後創口癒合後開始使用4-6個月以上
    ，若有嚴重疤痕留存之患者，則建議延長使用期間」，有振
    興醫院111年4月6日振行字第1110001915號函在卷可查（見
    本院卷第148頁），然原告嗣於111年2月26日再次前往振興
    醫院就診，仍經該院骨科醫師建議就右小腿疤痕增生及循環
    不良建議雷射治療，有診斷證明書在卷可按（見本院卷第16
    4頁），是原告雖自110年3月8日後未再至振興醫院整形科門
    診，然於111年2月26日仍經同院骨科醫師為相同之建議，可
    見迄今前述雷射治療仍有必要，至於除疤凝膠部分，依前診
    斷證明書所示可知每月用量為1條、每條2,100元，係於創口
    癒合後開始使用4-6個月以上，可知此用量應視各病患傷勢
    及復原情形而定，然原告就其應使用超過4月部分並未提出
    證據以實其說，應認現有證據，應使用4條之必要性業經證
    明，逾越此範圍則為無理由，是原告就美容費用所請求之44
    ,400元（計算式：36,000+【2,100×4】=44,400）範圍內為
    有理由，逾此範圍之請求則應予駁回。
　3.註冊費用46,770元部分：
　⑴查原告於事發時為私立中國文化大學（下稱文化大學）之在
    學生（110年為4年級，事發時為3年級）、每學期學費為46,
    770元，有在學證明書、學費證明單在卷可考（見本院卷第5
    2、94頁），而本件事發生，原告業經醫師建議休養及復健
    需6個月時間，有振興醫院診斷證明書在卷可查（見本院卷
    第18頁），證人許皓喆亦於本院證稱：我與原告另外有工作
    上合作，我是原告的直播經紀人，車禍後的這半年，因為傷
    勢的關係，原告沒辦法去外面工作只能在家裡工作等語（見
    本院卷第130頁），可徵本件事故所產生之休養、復健，將
    對原告學業造成一定影響。
　⑵再本件事故發生於109年9月14日，正值大學暑假結束開學之
    初，而原告於該學年度第1學期所修讀之國文、現代文學導
    讀、中國文學史、兩岸當代文化導讀，均因缺課超過6週即3
    分之1時數請假，而未能獲得該等學分，而原告現仍為文化
    大學4年級在學生，然因必修學分未能完成，而未能於111年
    6月畢業，有經上開科目授課教授簽名、文化大學中國文學
    系蓋印之延畢說明書、原告109學年度成績單在卷可查，是
    前述6週之休養及復健，確實造成原告部分必修學分無法取
    得以致延畢，因而多研讀1學期所需學費46,770元，確為本
    件事故所造成之損失，並具相當因果關係，雖上述成績單中
    另有其他分數及格之科目，然分數多為勉強及格，尚不能推
    論前述傷勢不致使原告延畢或休學，至於被告提出原告外出
    遊玩之照片（見本院卷第142-143頁），擬用以證明原告並
    無長期休養復健之必要，證人許皓喆亦於本院證稱於本件事
    發後仍有與原告外出遊玩等語（見本院卷第131頁），然上
    述照片及證詞無法得知原告外出遊玩地點及玩樂時間之長短
    ，無法供本院判斷原告是否係長時間外出遊玩，倘外出遊玩
    時間短暫，仍無法與長時間於教室內上課相提並論，是上開
    證據實難為有利於被告之認定，則原告請求被告賠償上述所
    述損失，應為有理由，應予准許。
　4.精神慰撫金部分：
　　按不法侵害他人之人格權，被害人受有非財產上損害，請求
    加害人賠償相當金額之慰撫金時，法院對於慰撫金之量定，
    應斟酌實際加害情形、所造成之影響、被害人痛苦之程度、
    兩造之身分地位經濟情形及其他各種狀況，以核定相當之數
    額；再非財產上損害之慰撫金數額，究竟若干為適當，應斟
    酌兩造身分、地位及經濟狀況，俾為審判之依據。本院衡諸
    被告侵權行為之手段、方式、所造成原告身體損害及其程度
    、侵權行為情況、兩造學歷及家庭經濟狀況、本院依職權調
    取之兩造109年財稅收入資料等一切情狀，認原告得請求被
    告賠償之非財產上損害即精神慰撫金，以50,000元為妥適，
    逾此範圍之請求，即為無理由，應予駁回。
　㈢另按損害之發生或擴大，被害人與有過失者，法院得減輕賠 
    償金額，或免除之，民法第217條第1項訂有明文。而明知他
    人酒駕而仍搭乘該車，甚至對於已飲酒駕駛之人之駕駛行為
    有推波助浪之舉，應屬前述與有過失，而得予減輕賠償金額
    。經查：
　1.證人許皓喆於本院證稱：我與兩造都是朋友，我們當天去夜
    店，兩造是一起喝酒的，原告當時精神狀況很正常，就是一
    般喝酒醉，但意識還算清楚，在車上也沒有昏睡，至於張嘉
    允應該是蠻醉的，我們從信義區要離開時，因為車上只有我
    沒喝酒，一開始是我開車，被告是車主所以坐副駕，原告跟
    張嘉允坐後座，右後方是張嘉允，左後方是原告，但因為原
    告跟張嘉允是情侶，在後座有親密舉動，一直親然後抱在一
    起，在抱的時候動來動去，但沒有左右互換，有上半身靠在
    對方身上抱住對方的動作，腳有沒有跨上去我不太確定，到
    了天母的時候，被告就提議想開車，我不讓被告開，因為被
    告有喝酒，但被告硬要開，一開始我還阻止的了，可是原告
    當時說就給被告開，因為被告在前座好吵，因為被告是車主
    我也不太好意思拒絕，所以就換被告駕駛，我改坐副駕，後
    座位置乘客不變，後來就出車禍了等語（見本院卷第127-13
    1頁），證人張嘉允則於本院證稱：我跟原告之前是男女朋
    友，現在分手了，當天兩造是一起喝酒，我們離開信義區，
    走到停車場由許皓喆開車，我跟原告坐在後座，被告坐在副
    駕，我坐在副駕正後方，原告坐在駕駛座後方，當時我喝醉
    了，意識非常不清楚，兩造也有喝酒，我覺得被告也蠻醉的
    ，在車上有有意識不清或睡著的情況，在路途中我跟原告在
    後座可能有短短一下親吻擁抱，但原告沒有跨坐到我身上，
    後來開車開到蘭雅國中前面，被告就說她要開車，我不太清
    楚許皓喆或原告有什麼表示，我記得原告沒有向許皓喆說就
    讓被告開，但沒辦法確認，因為我真的很醉，後來許皓喆跟
    被告就互換位置，換被告開車後就撞車了等語（見本院卷第
    131-134頁）。
　2.上開證人就原告在車內之精神狀況、車輛駛至蘭雅國中前原
    告就被告駕車之反應，說法雖有不同，然證人張嘉允既自承
    自身當天甚醉、意識非常不清，本院審酌：①證人許皓喆為
    當日車內唯一未飲酒之人。②證人張嘉允與原告原為男女朋
    友，非無偏袒原告之可能。③證人許皓喆與兩造均為朋友關
    係，雖與原告另有商業合作而關係較密，然其證述並非有利
    於原告等情，認證人許皓喆所述較為可信，依證人許皓喆所
    述，當時兩造係一同飲酒，原告對於被告駕駛能力可能受酒
    精影響，應知之甚明，且原告當時非但意識清楚，甚至在蘭
    雅國中前被告稱欲開車之際，亦出言「就給被告開」之詞，
    則被告酒後駕車之想法雖非原告所教唆，然所稱「就給被告
    開」之詞，仍已強化被告此等想法，雖原告提出生化檢查檢
    驗報告（見本院卷第162頁），欲以血液中酒精濃度檢驗值
    為92.3mg/dl以證明其不可能同意被告開車，然此等酒精濃
    度對意識及反應人各不同，並非一致，亦非必然不能為同意
    與否之表示，實難逕以此推論原告當時意識不清，衡以原告
    於發當時業已成年，當知酒後駕車之危險，卻出此詞後再搭
    乘系爭車輛以致事發，對於自身損失雖非故意造成，然非無
    與有過失之情，故本院權衡過失之輕重等情，認定本件過失
    比例，應由原告負擔4成責任，被告則負擔6成責任。
　3.至於被告稱當時原告未繫妥安全帶、跨坐在張嘉允腿上乙節
    ，則為原告所否認，參以上述證人僅證稱原告當時於後座與
    張嘉允有親密舉動，然均未陳稱原告有未繫妥安全帶、跨坐
    之舉，復無任何法令規範後座乘客不得親吻、擁抱，難以推
    論原告就此部分亦與有過失，併此指明。
　㈣被告另辯稱應扣除先前已賠償原告之8,000元等語，然原告否
    認曾收取此8,000元之賠償款（見本院卷第79頁）。按債之
    清償，得由第三人為之。但當事人另有訂定或依債之性質不
    得由第三人清償者，不在此限。第三人之清償，債務人有異
    議時，債權人得拒絕其清償。但第三人就債之履行有利害關
    係者，債權人不得拒絕，民法第311條定有明文。證人許皓
    喆於本院係證稱：（問：在醫院你有看到被告給原告紅包或
    其他表示嗎？）有，但我不確定多少錢，被告媽媽來的時候
    有拿1個紅包袋給原告，原告也收了等語（見本院卷第130頁
    ），再佐以證人即同車乘客張嘉允於本院證稱：醫院後我爸
    媽有來，我沒看到被告的家人到醫院包紅包給原告，但我家
    人有跟我說被告的家人有要包紅包給我媽媽，但我媽不收等
    語（見本院卷第134頁），依上開證述，可知被告家人於事
    發後前往醫院，曾積極包紅包予傷者以表慰問，原告亦當場
    收取被告之母所包紅包而未表異議，應屬民法第311條所稱
    第三人清償，此部分之清償應對兩造發生效力，雖無從得知
    紅包內之數額，然當時被告之母正急於以紅包安撫傷者，應
    不至於以空紅包袋愚弄原告，然被告亦未就紅包內之現金達
    8,000元舉證以實其說，本院參以當時情形，被告之母當不
    至於僅給予數百元打發傷者，衡以民間習俗以紅包給予金錢
    ，係以數額中高位數偶數為吉利，當時傷者尚待醫療，亦不
    至給予以民間避諱與「死」字為諧音之4,000元，則應認被
    告之母所給予之款項中得以證明之數額為2,000元，超過此
    部分之數額被告既未能證明，即難認可採。
　㈤是被告應對原告負擔之賠償責任應為92,054元（計算式：【1
    2,254+44,400+46,770+50,000】×0.6=92,054，個位數以下
    四捨五入），再扣除已由被告之母清償之2,000元，為90,05
    4元（計算式：92,054-2,000=90,054）。
　㈥按給付無確定期限者，債務人於債權人得請求給付時，經其
    催告而未為給付，自受催告時起，負遲延責任；其經債權人
    起訴而送達訴狀，或依督促程序送達支付命令，或為其他相
    類之行為者，與催告有同一之效力；遲延之債務，以支付金
    錢為標的者，債權人得請求依法定利率計算之遲延利息；應
    付利息之債務，其利率未經約定，亦無法律可據者，週年利
    率為5％，民法第229條第2項、第233條第1項前段、第203條
    分別定有明文。本件原告請求被告損害賠償，屬於未定期限
    債務，併請求自本件起訴狀繕本送達被告翌日即111年1月13
    日起至清償日止，按週年利率5％計算之利息，亦屬有據。
五、從而，原告依依民法第184條第1項、第193條第1項、第195
    條第1項等規定，請求被告給付90,054元及自起訴狀繕本送
    達之翌日即111年1月13日起至清償日止，按週年利率5％計算
    之利息，為有理由，應予准許，逾此範圍之請求，則無理由
    ，應予駁回。
六、本件原告勝訴部分係就民事訴訟法第427條第1項訴訟適用簡
    易程序所為被告部分敗訴之判決，依同法第389條第1項第3
    款規定，應就被告敗訴部分，依職權宣告假執行。原告所為
    宣告假執行之聲請，僅在促使法院為此職權之行使，本院自
    不受其拘束，仍應逕依職權宣告假執行，惟此部分聲請既已
    依職權宣告，無再命原告提供擔保之必要，此部分不另為准
    駁之諭知，並依聲請宣告被告如預供如主文所示之擔保，得
    免為假執行。至原告敗訴部分，其假執行之聲請即失所附麗
    ，應併予駁回，附此敘明。
七、訴訟費用負擔之依據：民事訴訟法第79條。依職權定本件訴
    訟費用為6,610元（即第一審裁判費，證人未聲請旅費），
    由被告負擔980元，其餘由原告負擔。
中　　華　　民　　國　 111　　年　　5 　　月　　10　　日
                  士林簡易庭法  官  陳紹瑜 
以上正本係照原本作成。
如不服本判決，應於判決送達後20日內，向本院提出上訴狀並應
記載上訴理由，如於本判決宣示後送達前提起上訴者，應於判決
送達後20日內補提上訴理由書（須附繕本）。             
中　　華　　民　　國　 111　　年　　5 　　月　　10　　日
                            書記官  麥毅婷